【裁判字號】    99,訴,351
【裁判日期】    990531
【裁判案由】    違反毒品危害防制條例
【裁判全文】
臺灣彰化地方法院刑事判決               99年度訴字第351號
公  訴  人  臺灣彰化地方法院檢察署檢察官
被      告  甲○○
上列被告因違反毒品危害防制條例案件，經檢察官提起公訴（99
年度毒偵字第173號、214號），本院改依簡式程序審理判決如下
：
    主  文
甲○○施用第一級毒品，累犯，處有期徒刑柒月，扣案之第一級
毒品海洛因壹包（驗餘剩淨重零點零肆柒貳公克）沒收銷燬之；
又施用第一級毒品，累犯，處有期徒刑壹年貳月，扣案之注射針
筒壹支及塑膠袋壹個均沒收。應執行有期徒刑壹年陸月，扣案之
第一級毒品海洛因壹包（驗餘剩淨重零點零肆柒貳公克）沒收銷
燬之，注射針筒壹支及塑膠袋壹個均沒收。
    事  實
一、甲○○前因施用第一級毒品案件，經臺灣彰化地方法院檢察
    署檢察官聲請強制戒治並提起公訴，嗣經本院於民國91年11
    月22日，以91年度訴字第1106號判處有期徒刑7月確定，強
    制戒治部分則於92年10月9日執行完畢釋放。復因竊盜案件
    ，經本院以93年度員簡字第543號判決判處拘役45日，又因
    施用毒品案件，於94年3月9日經本院以93年度訴字第1483號
    判處有期徒刑10月，兩案接續執行，於94年12月5日縮短刑
    期執行完畢。甲○○前於民國95年間，因竊盜案件，經本院
    分別以95年度員簡字第558號判決判處有期徒刑3月確定（第
    1案）；以95年度訴字第1673號判決判處有期徒刑8月確定（
    第2案）；以95年度易字第1324號判決判處有期徒刑3月、3
    月、7 月，合併定應執行有期徒刑1年確定（第3案）；以96
    年度簡字第10號判決判處有期徒刑3月、3月，合併定應執行
    有期徒刑5月確定（第4案）；以95年度員簡字第527號判決
    判處拘役10日確定（第5案）。另因施用第一級毒品案件，
    經臺灣高等法院臺中分院以96年度上訴字第643號判決判處
    有期徒刑1年8月確定（第6案）；復於97年間，因偽證案件
    ，經本院以97年度訴字第796號判決判處有期徒刑6月確定（
    第7案）。上開各案之罪經入監接續執行，嗣經臺灣高等法
    院臺中分院以96年度聲減字第2418號裁定就上開第1、2、3
    、4、5、6案之罪，分別減刑為有期徒刑1月又15 日、4月、
    1月又15日、1月又15日、3月又15日、1月又15日、1月又15
    日、拘役5日及有期徒刑10月確定，其中第1、2、3、4案之
    罪，合併定應執行有期徒刑1年確定，嗣於98年1月21日獲得
    假釋，所餘期間付保護管束（因接續執行拘役5日，故於98
    年1月27日出監），甫於98年7月23 日保護管束期滿未經撤
    銷假釋，視為執行完畢。詎仍不知悔改，復分別基於施用第
    一級毒品海洛因之犯意，於（一）99年1月25日下午16時許
    ，在其位於彰化縣埔心鄉○○村鎮○街239巷12號住處內，
    以注射方式，施用第一級毒品海洛因1次。嗣於99年1月26日
    下午14時30分許，因另案為警於彰化縣埔鹽鄉○○村○○路
    48號前查獲時，向警方自首其施用毒品犯行，並當場交出第
    一級毒品海洛因1包（原淨重0.0491公克，驗餘剩淨重0.047
    2公克）扣案，經採其尿液送驗，結果呈可待因及嗎啡陽性
    反應。（二）99年2月2日上午9時許，在彰化縣員林鎮○○
    街旁，以注射方式，施用第一級毒品海洛因1次。嗣於同日
    上午9時30分許，為警於上開地點執行巡邏勤務時，當場查
    獲其施用毒品，並扣得其所有且已供施用毒品所用之注射針
    筒1支及塑膠袋1個，經採其尿液送驗，結果呈可待因及嗎啡
    陽性反應，始悉上情。
二、案經彰化縣警察局溪湖分局、員林分局報告臺灣彰化地方法
    院檢察署檢察官偵查起訴。
    理  由
壹、程序部分：
    被告所犯之本案犯罪，係死刑、無期徒刑、最輕本刑為3年
    以上有期徒刑以外之罪。其於準備程序就上開被訴事實為有
    罪之陳述，經受命法官告知簡式審判程序之旨，並聽取其與
    公訴人之意見後，本院認無不得或不宜改依簡式審判程序進
    行之情事。爰依刑事訴訟法第273條之1第1項、第284條之1
    規定，裁定由受命法官獨任進行簡式審判程序，先予敘明。
貳、實體部分：
一、上開犯罪事實，業據被告甲○○於警詢、偵查時及本院行準
    備程序與審理中，均坦承不諱，復有彰化縣警察局溪湖分局
    、員林分局委託檢驗尿液代號與真實姓名對照認證單各1紙
    及詮昕科技股份有限公司濫用藥物尿液檢驗報告2紙附卷足
    稽，並有第一級毒品海洛因1包、注射針筒1支及塑膠袋1 個
    扣案可資佐證，且該扣案之白色粉末，經送鑑驗，結果亦證
    係海洛因無誤，有行政院衛生署草屯療養院草療鑑字第0990
    200051號鑑定書1紙在卷可稽。顯見被告被告自白與事實相
    符，堪以採信。其確有上開施用第一級毒品海洛因之犯行，
    足以認定。
二、查本件被告甲○○前因施用第一級毒品案件，經臺灣彰化地
    方法院檢察署檢察官聲請強制戒治並提起公訴，嗣經本院於
    91年11月22日，以91年度訴字第1106號判處有期徒刑7月確
    定，強制戒治部分則於92年10月9日執行完畢釋放。後因施
    用毒品案件，於94年3月9日經本院以93年度訴字第1483 號
    判處有期徒刑10月，於94年12月5日縮短刑期執行完畢。其
    又因施用第一級毒品案件，經臺灣高等法院臺中分院以96
    年度上訴字第643號判決判處有期徒刑1年8月確定等情，有
    臺灣彰化地方法院檢察署刑案資料查註紀錄表1份可按。被
    告自前揭強制戒治執行完畢釋放後，距本次之再為施用第一
    級毒品，其期間雖均已超過5年。惟毒品危害防制條例於92
    年7月9日修正公布，自93年1月9日施行，其中第20條、第23
    條將施用毒品之刑事處遇程序，區分為「初犯」及「五年內
    再犯」、「五年後再犯」。依其立法理由之說明：「初犯」
    ，經觀察、勒戒或強制戒治後，應為不起訴處分或不付審理
    之裁定；經觀察、勒戒或強制戒治執行完畢釋放後，「五年
    內再犯」者，因其再犯率甚高，原實施之觀察、勒戒及強制
    戒治既已無法收其實效，爰依法追訴或裁定交付審理。至於
    經觀察、勒戒或強制戒治執行完畢釋放後，「五年後再犯」
    者，前所實施之觀察、勒戒或強制戒治已足以遮斷其施用毒
    品之毒癮，為期自新及協助其斷除毒癮，仍適用「初犯」規
    定，先經觀察、勒戒或強制戒治之程序。從而依修正後之規
    定，僅限於「初犯」及「五年後再犯」二種情形，始應先經
    觀察、勒戒或強制戒治程序。倘被告於五年內已再犯，經依
    法追訴處罰，縱其第三次（或第三次以上）再度施用毒品之
    時間，在初犯經觀察、勒戒或強制戒治執行完畢釋放五年以
    後，已不合於「五年後再犯」之規定，且因已於「五年內再
    犯」，顯見其再犯率甚高，原實施觀察、勒戒或強制戒治，
    已無法收其實效，即應依該條例第10條處罰。最高法院有97
    年度第5次刑事庭會議決議可循。因此，被告在前揭強制戒
    治執行完畢釋放後5年內，再犯如上所述之施用毒品罪，是
    被告本案所為，仍合於毒品危害防制條例第23條第2項所定
    之追訴要件，自均應依法論科。
三、按海洛因為毒品危害防制條例第2條第2項第1款所明定之第
    一級毒品，不得非法持有、施用。核被告2次所為，係各犯
    毒品危害防制條例第10條第1項之施用第一級毒品罪。其為
    施用第一級毒品而持有海洛因之低度行為，已為其施用之高
    度行為所吸收，故不另論罪。被告所犯2個施用第一級毒品
    罪，犯意各別，應予分論併罰。查被告甲○○前於民國95年
    間，因竊盜案件，經本院分別以95年度員簡字第558號判決
    判處有期徒刑3月確定（第1案）；以95年度訴字第1673號判
    決判處有期徒刑8月確定（第2案）；以95年度易字第1324號
    判決判處有期徒刑3月、3月、7月，合併定應執行有期徒刑1
    年確定（第3案）；以96年度簡字第10號判決判處有期徒刑3
    月、3月，合併定應執行有期徒刑5月確定（第4案）；以95
    年度員簡字第527號判決判處拘役10日確定（第5案）。另因
    施用第一級毒品案件，經臺灣高等法院臺中分院以96年度上
    訴字第643號判決判處有期徒刑1年8月確定（第6案）；復於
    97年間，因偽證案件，經本院以97年度訴字第796號判決判
    處有期徒刑6月確定（第7案）。上開各案之罪經入監接續執
    行，嗣經臺灣高等法院臺中分院以96年度聲減字第2418號裁
    定就上開第1、2、3、4、5、6案之罪，分別減刑為有期徒刑
    1月又15日、4月、1月又15日、1月又15日、3月又15日、1月
    又15 日、1月又15日、拘役5日及有期徒刑10月確定，其中
    第1、2 、3、4案之罪，合併定應執行有期徒刑1年確定，嗣
    於98年1 月21日獲得假釋，所餘期間付保護管束（因接續執
    行拘役5日，故於98年1月27日出監），甫於98年7月23日保
    護管束期滿未經撤銷假釋，視為執行完畢。有臺灣高等法院
    被告前案紀錄表在卷可按。被告於上開徒刑執行完畢後，5
    年以內故意再犯本件有期徒刑以上之罪（2次施用海洛因犯
    行），為累犯，應依刑法第47條第1項規定，加重其刑。又
    上開被告於99年1月25日下午16時許，施用第一級毒品海洛
    因之犯行，係犯罪被發覺前，即自動向員警自首而願接受裁
    判，有彰化縣警察局溪湖分局埔東派出所警詢筆錄可佐，是
    就該部分犯行，依刑法第62條前段規定，予以減輕其刑。爰
    審酌對於施用毒品者所處之監禁不應與一般犯罪之刑罰等量
    齊觀，因對被告施以相當期間之徒刑，藉以隔離毒品、戒除
    依賴即可，過度監禁之結果，徒然虛擲被告生命，並有浪費
    國家稅收之虞，再者，被告曾因施用毒品案件，經施以強制
    戒治後卻又再犯，顯見其毒癮程度嚴重，亦未能悔改並記取
    教訓與念及施用毒品犯罪之本質，為戕害自我身心健康之行
    為，尚未嚴重破壞社會秩序或侵害他人權益，且被告於犯後
    坦承犯行，態度良好等其他一切情狀，量處如主文所示之刑
    ，並定應執行之刑。另扣案（一）於99年1月25日所得為被
    告所有之海洛因1包（原淨重0.0491公克，驗餘剩淨重0.047
    2公克）屬毒品危害防制條例第2條第2項第1款之第一級毒品
    ，自應連同用以盛裝各該毒品，顯無法與毒品完全析離之包
    裝袋，基於從刑從屬主刑之原則，依同條例第18條第1項前
    段之規定，於上開犯罪事實所示犯行之施用第一級毒品罪項
    下諭知沒收銷燬之。（二）於99年2月2日所扣得為被告所用
    ，且已供施用毒品所用之注射針筒1支及塑膠袋1個，基於從
    刑從屬於主刑之原則，應依刑法第38條第1項第2款之規定，
    於上開犯罪事實所示施用第一級毒品犯行之罪項下宣告沒收
    之。
據上論斷，應依刑事訴訟法第273 條之1 第1 項、第299 條第1
項前段，毒品危害防制條例第10條第1 項、第2 項、第18條第1
項前段，刑法第11條、第47條第1項、第62條前段、第51條第5款
、第38條第1項第2款，判決如主文。
本案經檢察官邱鼎文到庭執行職務。
中    華    民    國    99    年    5     月    31    日
                  刑事第三庭          法  官  洪志賢
以上正本證明與原本無異。
如不服本判決應於收受判決後10日內向本院提出上訴書狀，並應
敘述具體理由；其未敘述上訴理由者，應於上訴期間屆滿後20日
內向本院補提理由書（均須按他造當事人之人數附繕本）「切勿
逕送上級法院」。
中    華    民    國    99    年    5     月    31    日
                                      書記官  許億先
附錄本案論罪科刑法條全文：
毒品危害防制條例第10條
施用第一級毒品者，處 6 月以上 5 年以下有期徒刑。
施用第二級毒品者，處 3 年以下有期徒刑。

司法院資訊處製作；財團法人民間司法改革基金會備份。
